【裁判字號】    97,交訴,32
【裁判日期】    970331
【裁判案由】    公共危險
【裁判全文】
臺灣彰化地方法院刑事判決              97年度交訴字第32號
公  訴  人  臺灣彰化地方法院檢察署檢察官
被      告  丙○○
上列被告因公共危險案件，經檢察官提起公訴（97年度偵字第88
5 號），本院依簡式審判程序審理，判決如下：
    主  文
丙○○駕駛動力交通工具肇事，致人受傷而逃逸，處有期徒刑柒
月。緩刑參年。
    犯罪事實
一、丙○○於民國97年1 月3 日下午8 時許，騎乘向不知情之其
    嬸陳真美借用之車牌號碼TSB ─996 號重機車，沿彰化縣二
    林鎮○○路由東往西方向行駛時，本應注意車前狀況，隨時
    採取必要之安全措施，且依當時天候晴、夜間有照明、柏油
    路面乾燥、無缺陷、無障礙物、視距良好，並無不能注意之
    情事，詎丙○○竟疏未注意車前狀況，而於同日下午8 時15
    分許，行經同鎮○○路32號前時，自後方撞及同向行駛在前
    ，由乙○○所騎駛，後座搭載甲○○之車牌號碼3FJ ─789
    號重機車左後側，致乙○○、甲○○2 人人車倒地，而乙○○受有頭部撕裂傷、左後肋骨骨折，甲○○受有左膝擦傷、
    右手擦傷之傷害（過失傷害部分均未據告訴）。詎丙○○於
    肇事致乙○○、甲○○受傷後，並未下車察看，且為逃避肇
    事責任，竟基於駕駛動力交通工具肇事致人受傷而逃逸之犯
    意，未對乙○○、甲○○採取必要之救護，並報警停留於現
    場等候處理，反而即行駕車離去現場。嗣經警方查訪後，始
    循線查悉上情。
二、案經彰化縣警察局芳苑分局報請臺灣彰化地方法院檢察署檢
    察官偵查起訴。
    理  由
一、本件被告所犯係死刑、無期徒刑、最輕本刑為3 年以上有期
    徒刑以外之罪，其於準備程序就前揭被訴事實為有罪之陳述
    ，經受命法官告知簡式審判程序之旨，並聽取其與公訴人之
    意見後，本院認無不得或不宜改依簡式審判程序進行之處，
    爰依刑事訴訟法第273 條之1 第1 項、第284 條之1 ，裁定
    本案由受命法官獨任進行簡式審判程序，合先敘明。
二、上揭犯罪事實，業據被告丙○○於警、偵訊及本院審理時坦
    承不諱，核與證人即被害人乙○○、甲○○於警詢證述之被
    害情節相符，此外，復有彰化縣警查局道路交通事故調查報
    告表、道路交通事故現場圖、彰化基督教醫院二林分院診斷
    書、車籍資料作業列印畫面各1 紙、現場及車損照片12張附
    卷可資佐證。本案事證明確，被告犯行已堪認定。
三、按刑法第185 條之4 肇事逃逸罪，以駕駛動力交通工具肇事
    ，有致人死傷而逃逸之事實，為其犯罪構成要件，不以行為
    人明知被害人有死傷情形為必要（最高法院91年度臺上字第
    137 號刑事判決意旨參照）。再者，該肇事逃逸罪以處罰肇
    事後逃逸之駕駛人為目的，俾促使駕駛人於肇事後能對被害
    人即時救護，以減少死傷，是該罪之成立只以行為人有駕駛
    動力交通工具肇事，致人死傷而逃逸之事實為已足，至行為
    人之肇事有否過失，則非所問（最高法院92年度臺上字第44
    68號刑事判決意旨參照）。準此，汽車駕駛人駕駛汽車肇事
    ，不論其責任之歸屬為何，即有義務留在肇事現場，採取救
    護或其他必要措施，並向警察機關報告，以維護他人之生命
    與其他用路人之交通安全。本件被告既明知被害人在遭其撞
    擊後跌倒倒地，理應對被害人當場受有傷害之情況已有認識
    ，其竟未採取救護或其他必要措施，並向警察機關報告，即
    速行騎駛機車離去，嗣始經警查獲，核其所為，係犯刑法第
    185 條之4 肇事致人傷害逃逸罪。又按汽車駕駛人，無駕駛
    執照駕車，因而致人受傷或死亡，依法應負刑事責任者，加
    重其刑至2 分之1 ，道路交通管理處罰條例第86條第1 項固
    定有明文。惟上開應依法加重其刑之規定，法條既明定汽車
    駕駛人於一定違規之情形（如無駕駛執照駕車，酒醉駕車）
    駕駛汽車致人傷亡，依法應負刑事責任時，始有適用，換言
    之，係肇事者在一定之違規情形下依法應負過失致人於死或
    過失傷害之刑事責任時，始有適用。而刑法第185 條之4 駕
    駛動力交通工具肇事，致人死傷而逃逸者之罪，其立法意旨
    係對一般動力交通工具駕駛人肇事致人死傷而逃逸之處罰，
    旨在懲罰肇事逃逸，自無上開道路交通處罰條例第86條第1
    項之適用（最高法院92年度臺非字第60號判決要旨參照）。
    查被告並未考領有駕駛執照一情，業據被告於本院審理時供
    承在卷（見本院97年3 月24日審判筆錄），且有公路監理電
    子閘門查詢單1 紙附卷可稽，足認見被告於事故發生當時確
    屬無照駕駛，然被告無照駕駛肇事後逃逸之行為，依前揭說
    明，尚無依道路交通管理處罰條例第86條第1 項加重其刑之
    適用，併予敘明。爰審酌被告未考領有駕駛執照仍騎乘機車
    行駛道路，又於肇致車禍並使被害人受傷後，猶駕車逃逸，
    置被害人安危於不顧，其所生危害非輕，然考量其事後已就
    過失傷害部分與告訴人達成和解，有彰化縣大城鄉調解委員
    會調解書1 份在卷可憑，並坦承犯行，態度尚屬良好，暨其
    智識程度、生活狀況等一切情狀，量處如主文所示之刑，並
    諭知易科罰金之折算標準。再被告前於90年間因竊盜案件，
    經本院於90年4 月27日以90年度易字第396 號判處有期徒刑
    4 月，緩刑2 年，並於同年5 月25日確定在案，其於緩刑期
    滿後，緩刑未經撤銷，其刑之宣告失其效力，視同未曾因故
    意犯罪受有期徒刑以上刑之宣告，此有臺灣彰化地方法院檢
    察署刑案資料查註紀錄表及臺灣高等法院被告前案紀錄表各
    1 份在卷為憑，其因一時失慮致罹刑章，然既就過失傷害部
    分與被害人達成和解，有刑事撤回告訴狀1 紙在卷可佐，則
    經此偵審程序與論罪科刑之教訓後，當知所警惕，而無再犯
    之虞，本院認所宣告之刑以暫不執行為適當，併宣告緩刑3
    年，以啟自新。
據上論斷，依刑事訴訟法第273 條之1 第1 項、第299 條第1 項
前段，刑法第185 條之4 、第74條第1 項第1 款，判決如主文。
本案經檢察官蔡明達到庭執行職務。
中    華    民    國    97    年    3     月    31    日
                  刑事第一庭    法      官  胡宜如
以上正本證明與原本無異。
如不服本判決，應於送達後10日內向本院提出上訴狀，上訴書狀
應敘述具體理由（須附繕本）。
告訴人或被害人對於判決如有不服具備理由請求檢察官上訴者，
其上訴期間之計算係以檢察官收受判決正本之日期為準。
中    華    民    國    97    年    3     月    31    日
                                書  記  官  蕭秀吉
附錄本案論罪科刑法條：
中華民國刑法第185條之4
駕駛動力交通工具肇事，致人死傷而逃逸者，處 6 月以上 5 年
以下有期徒刑。


司法院資訊處製作；財團法人民間司法改革基金會備份。
